【裁判字號】    98,易,3163
【裁判日期】    981019
【裁判案由】    詐欺
【裁判全文】
臺灣臺中地方法院刑事判決              98年度易字第3163號
公  訴  人  臺灣臺中地方法院檢察署檢察官
被      告  甲○○
上列被告因詐欺案件，經檢察官提起公訴（98年度偵字第 13637
號），被告於準備程序中就被訴事實為有罪之陳述，經告以簡式
審判之旨，並聽取意見後，本院合議庭裁定由受命法官獨任進行
簡式審判程序，判決如下：
    主    文
甲○○幫助意圖為自己不法之所有，以詐術使人將本人之物交付
，處拘役肆拾日，如易科罰金，以新臺幣壹仟元折算壹日。
    犯罪事實
一、甲○○可預見將帳戶資料任意交付身分不詳之陌生人後，可
    能為不法者持供詐欺取財犯罪之用，以使被害人匯款並逃避
    司法機關之追查，竟不惜發生上述結果，而基於幫助他人易
    於實現詐欺取財犯罪之不確定故意，於民國97年10月16日，
    在臺中市○○○路與五權五街口，將其向彰化商業銀行臺中
    分行所申設帳號為000-0000000000000000號帳戶之存摺、提
    款卡及密碼等資料，任意交付某真實身分不詳之成年人「王
    先生」使用。旋即有某詐欺集團之成年成員數名，共同意圖
    為自己不法之所有，利用上開甲○○之帳戶資料作為犯罪工
    具，而於97年10月16日17時10分許，以電話號碼+000000000
    000 撥打電話給丙○○（起訴書誤載為鄭伊泰），謊稱丙○
    ○於10月份，在東森購物頻道購物，向永豐銀行設定分期扣
    款（12期），銀行重複扣款，所以會有銀行人員「張先生」
    與丙○○聯絡，致丙○○不疑有異陷於錯誤，依「張先生」
    之指示至附近銀行提款機操作匯款程序，丙○○即於同日20
    時41分許，匯款（新臺幣）43,000元至甲○○上開帳戶內，
    而遭詐騙集團提領得手。嗣丙○○發現有異，始知受騙，乃
    報警查獲上情。
二、案經桃園縣政府警察局中壢分局報告臺灣桃園地方法院檢察
    署呈請臺灣高等法院檢察署令轉臺灣臺中地方法院檢察署檢
    察官偵查起訴。
    理    由
一、上揭事實，業據被告甲○○於本院審理時自白不諱，並經被
    害人即證人丙○○於警詢及偵查中指述明確，並有臺中市警
    察局第四分局黎明派出所受理刑事案件報案三聯單1紙、臺
    中市警察局第四分局黎明派出所受理詐騙帳戶通報警示簡便
    格式表1紙、內政部警政署反詐騙諮詢專線紀錄表1紙、彰化
    商業銀行臺中分行97年11月6日，彰台中字第0972667號函附
    被告上開帳戶開戶基本資料影本及交易往來明細影本、彰化
    商業銀行提款機無卡存款單1 紙附卷可稽。被告甲○○上開
    彰化商業銀行臺中分行帳戶，確為詐欺集團成員作為實施本
    案詐欺取財犯行之用一節，足堪認定。
二、按刑法上之故意，分為直接故意（確定故意）與間接故意（
    不確定故意）。行為人對於構成犯罪之事實，明知並有意使
    其發生者，為直接故意；行為人對於構成犯罪之事實，預見
    其發生而其發生並不違背其本意者，為間接故意。又幫助犯
    之成立，以行為人主觀上認識被幫助者正欲從事犯罪或係正
    在從事犯罪，且該犯罪有既遂之可能，而其行為足以幫助他
    人實現構成要件者，即具有幫助故意，並不以行為人確知被
    幫助者係犯何罪名為必要。而按金融機構之帳戶為個人理財
    之工具，為便利大眾使用此一理財工具，以資活絡資金供需
    ，對於申請開設金融帳戶並無設有任何特殊之限制，一般民
    眾皆能自由申請開戶，並得同時在不同金融機構申請多數存
    款帳戶使用，乃眾所周知之事實，依一般人之社會生活經驗
    ，倘係經由合法管道之收入或支出，其於金融帳戶之存放及
    提領，本可自行向金融行庫開立帳戶後使用，殊無大費周章
    使用他人帳戶之必要，況且近來詐騙案件層出不窮，詐騙集
    團多利用人頭帳戶做為出入帳戶，不僅廣為媒體所披載，亦
    經政府一再宣導提醒注意，尤以現今各地金融機構所設自動
    提款機莫不設定轉帳之警示畫面，或張貼警示標語，促請使
    用大眾注意，衡諸目前社會以電視、報紙甚至網路等管道流
    通資訊之普及程度，以及使用自動提款機從事提款、轉帳交
    易之頻繁，苟見有陌生人不思以自己名義申請開立帳戶，反
    而向不特定人蒐集或收購他人之金融機構帳戶使用，自屬可
    疑。而現今犯罪集團或不法份子為掩飾其不法獲利行徑，避
    免執法人員之追究處罰，經常誘使一般民眾提供金融機構帳
    戶存摺等資料，渠等再以此帳戶供作對外詐騙或其他各種財
    產犯罪之不法用途使用等情，亦為一般合理之人知之甚是。
    本件被告甲○○將其所有之上開帳戶之存摺、金融卡及密碼
    交付予真實姓名年籍不詳之「王先生」，則「王先生」可能
    將之用於詐財，使偵查機關不易偵查一節，被告應有所預見
    ，竟仍提供上開帳戶予「王先生」使用，顯有容認犯罪事實
    發生之本意，其有幫助該詐欺集團利用該等金融帳戶實施詐
    欺取財犯行之不確定故意及行為甚明。本件事證明確，被告
    幫助詐欺取財之犯行洵堪認定，應依法論科。
三、按幫助犯之成立，主觀上行為人須有幫助故意，客觀上須有
    幫助行為，意即須對於犯罪與正犯有共同之認識，而以幫助
    之意思，對於正犯資以助力，而未參與實施犯罪之行為者而
    言（參照最高法院75年度臺上字第1509號、88年度臺上字第
    1270號判決意旨）。本件被告甲○○將其彰化銀行臺中分行
    所申設之上開帳戶之存摺、提款卡及密碼，交予真實姓名年
    籍不詳之成年男子「王先生」使用，該詐欺集團以被告之帳
    戶作為對被害人實行詐欺取財犯罪之取款工具，顯係基於幫
    助他人實行詐欺取財犯罪之犯意，且被告所為提供金融帳戶
    之行為，亦屬刑法詐欺罪構成要件以外之行為。而詐欺集團
    取得被告提供之上開帳戶存摺、金融卡及密碼等資料，藉以
    供詐欺被害人之用，該犯罪集團成員係共同犯刑法第339 條
    第1項詐欺取財罪。是核被告甲○○所為，係犯刑法第30 條
    第1項、刑法第339條第1 項之幫助詐欺取財罪。又被告行為
    僅止於幫助，爰依刑法第30條第2 項規定，各按正犯之刑減
    輕之。爰審酌被告甲○○未能深思熟慮，貿然提供上揭銀行
    帳戶供詐欺集團成員使用，助長詐欺集團財產犯罪之風氣，
    致本件被害人受騙而匯款，而受有財產上之損失，被告所為
    幫助犯行，實屬可責，並審酌被告於犯後坦認犯行，態度尚
    佳，未以激烈之手段犯案及其犯罪之動機、目的、方法、手
    段及所生危害等一切有利、不利之情狀後，從輕量處如主文
    所宣告之刑，並諭知如易科罰金之折算標準，盼其知所警惕
    ，切勿再犯。
據上論斷，依刑事訴訟法第273條之1第1項、第299條第1 項前段
，刑法第30條第1項、第339條第1項、第30條第2項、第41條第1
項前段，刑法施行法第1條之1第1項、第2項前段，判決如主文。
本案經檢察官乙○○到庭執行職務。
中    華    民    國    98    年    10    月    19    日
                  刑事第六庭    法  官  林三元
以上正本證明與原本無異。
如不服本判決應於收受判決後10日內向本院提出上訴書狀，並應
敘述具體理由；其未敘述上訴理由者，應於上訴期間屆滿後20日
內向本院補提理由書（均須按他造當事人之人數附繕本）「切勿
逕送上級法院」。
                                書記官  黃雅青
中    華    民    國    98    年    10    月    19    日
附錄論罪科刑法條
刑法第339條第1項：
意圖為自己或第三人不法之所有，以詐術使人將本人或第三人之
物交付者，處5年以下有期徒刑、拘役或科或併科1千元以下罰金
。


司法院資訊處製作；財團法人民間司法改革基金會備份。
